【裁判字號】    93,訴,4196
【裁判日期】    950125
【裁判案由】    免職
【裁判全文】
臺北高等行政法院裁定
                                    93年度訴字第4196號
原      告  甲○○
訴訟代理人  張慶宗律師
            沈銀和律師
            丁○○
被      告  內政部警政署
代  表  人  乙○○署長）住同.
訴訟代理人  戊○○
            己○○
            丙○○
上列當事人間因免職事件，提起行政訴訟。本院裁定如下：
    主  文
原告之訴及追加之訴均駁回。
訴訟費用由原告負擔。
    理  由
壹、本件事實概要：原告原為前臺灣省政府警務處專員，該處以
    原告於民國82年9月28日晚上至翌（29）日在臺北市○○路
    618號5樓之1自宅豪賭，有辱官箴，嚴重損害警譽，破壞紀
    律，情節重大，乃於84年12月22日以警人乙字第2038號令，
    依行為時（以下同，不再重申）公務人員考績法施行細則第
    14條第1項第2款第7目（現為公務人員考績法第12條第3項第
    7款）之規定一次記二大過，並依公務人員考績法第18條先
    行停職，再依公務人員考績法第12條第1項第2款第2目之規
    定以專案考績將原告免職，並經銓敘部85年1月8日85台中審
    三字第1247673號函審定後，前台灣省警務處以85年1月16日
    所為85警人字第3283號通知書作成免職處分。原告不服，申
    請復審、再復審，分別遭前臺灣省政府於85年5月29日以85
    府人三字第153177號復審核定、銓敘部於85年11月5日以85
    台審三字第1370405號再復審核定予以駁回，原告乃提起行
    政訴訟，復經改制前行政法院以86年度判字第2361號判決駁
    回。嗣原告認為前揭改制前行政法院判決所適用之公務人員
    考績法，有抵觸憲法疑義，向司法院聲請解釋，經司法院作
    成釋字第583號解釋，原告遂提起本件行政訴訟。
貳、本件原告於起訴之初，請求判「1.確認前臺灣省政府警務處
    於84年12月22日所為警人字第2038號及85年1月16日所為85
    警人字第3283號行政處分、前臺灣省政府於85年5月29日所
    為85府人三字第153177號復審核定，及考試院銓敘部於85年
    11月5日所為85台審三字第1370405號再復審核定均違法。2.
    被告應為回復原告警正官（職）等之行政處分」。嗣於94年
    11月8日本件進行言詞辯論時，當庭提狀及以言詞追加備位
    聲明「一、原確定判決（改制前行政法院86年度判字第2361
    號），因判決有事實及卷不符與判決不備理由與應查未查違
    背法令情事，故無拘束力，既無拘束力請確認違法處分無效
    。二、判決確認違法而無效後，原處分（臺灣省政府警務處
    84年12月22日警人乙字第2038號令）、復審核定（臺灣省政
    府85年5月29日85府人三字第153177號）及再復審核定（考
    試院銓敘部85年11月5日85台審三字第1370405號）即應撤銷
    」。玆分就原訴之聲明及追加訴之聲明論述之。
參、原起訴訴之聲明部分：
一、確認訴訟部分（即訴之聲明：「確認前臺灣省政府警務處於
    84年12月22日所為警人字第2038號及85年1月16日所為85警
    人字第3283號行政處分、前臺灣省政府於85年5月29日所為
    85府人三字第153177號復審核定，及考試院銓敘部於85年11
    月5日所為85台審三字第1370405號再復審核定均違法。」）
    ：
(一)不符合訴訟種類而起訴不合於程式：
1、按「確認行政處分無效及確認公法上法律關係成立或不成立
   之訴訟，非原告有即受確認判決之法律上利益者，不得提起
   之。其確認己執行完畢或因其他事由而消滅之行政處分為違
   法之訴訟，亦同」。為行政訴訟法第六條第一項所明定，觀
   諸是項法律除此條規定外，並未有其他關於確認訴訟要件或
   類型之規定，本於「明示其一，排除其它」之法理，可知確
   認訴訟限於：（一）確認行政處分無效（二）確認公法上法
   律關係成立或不成立（三）確認已執行完畢等行政處分違法
   （即學理所謂續行確認訴訟）等三種類型。而提起續行確認
   訴訟應以提起行政訴訟之行政法院判決前，該行政處分其規
   範效力業已解消為要件，執行完畢僅係行政處分消滅之事由
   之一，行政處分是否消滅應以執行之結果是否有回復之可能
   性而定，此觀之法條明文其訴訟形態為：「確認己執行完畢
   或因其他事由而消滅之行政處分為違法之訴訟」自明，所以
   若行政處分雖經執行完畢，但其執行結果仍有回復之可能性
   者，自不得提續行確認訴訟，仍應提起撤銷訴訟。
2、經查前臺灣省政府警務處於84年12月22日所為警人字第2038
   號及85年1月16日所為85警人字第3283號行政處分迄至目前，
   其規範效力仍存在，並未解消，且可以撤銷訴訟回復執行免
   職前之狀態，本件正確之訴訟形態仍應為撤銷訴訟，並不因
   行政訴訟新制施行增加訴訟種類而有異。原告逕提續行確認
   訴訟，自與行政訴訟法第6條第1項後段規定之續行確認訴訟
   形態不合，其起訴已不合程式，應予駁回。
(二)違反一事不再理：
1、按「原告之訴，有左列各款情形之一者，行政法院應以裁定
   駁回之：‧‧‧九、訴訟標的為確定判決或和解之效力所及
   者。」為行政訴訟法第107條第1項第9款所定。
2、查前臺灣省政府警務處於精省後業已裁撤，其業務已由被告
   承受。首應敘明。
3、再查原告就上開一次記二大過，以專案考績免職事件，業經
   提起復審、再復審及行政訴訟，均遭駁回，業已確定，此有
   前臺灣省政府於85年5月29日以85府人三字第153177號復審核
   定、銓敘部於85年11月5日以85台審三字第1370405號再復審
   、改制前行政法院以86年度判字第2361號判決等件影本可稽
   。故原處分機關就上開「原告於民國82年9月28日晚上至翌（
   29）日在臺北市○○路618號5樓之1自宅豪賭，有辱官箴，嚴
   重損害警譽，破壞紀律，情節重大，」之事實，所為免職處
   分係合法之行政處分，業經行政訴訟判決確定，基於一事不
   再理原則，原告復提起本件確認之訴，應為該確定判決效力
   所及，核與行政訴訟法第107條第1項第9款之規定有違，應予
   駁回。
4、況85年1月16日所為85警人字第3283號及其後續之臺灣省政府
   於85年5月29日以85府人三字第153177號復審、銓敘部於85年
   11月5日以85台審三字第1370405號再復審及改制前行政法院
   以86年度判字第2361號判決，均在行政訴訟改制前，依當時
   之訴訟種類及釋字第213號解釋，撤銷訴訟係屬惟一合法救濟
   方式，殊不得以行政訴訟新制作為再重行起訴之理由。
5、且原告已依行政訴訟法第273條第2項之規定，於93年9月27日
   向最高行政法院提起再審，現繫屬最高行政法院審理中，宜
   俟最高行政法院判決後，再據以辦理為妥。
二、一般給付訴訟部分（即訴之聲明「被告應為回復原告警正官
   （職）等之行政處分」）：
    經查，本件訴之聲明第2項原告係合併提起一般給付訴訟，
    惟訴之聲明第1項之確認訴訟部分業以不合法駁回，則所提
    訴之聲明第2項之一般給付訴訟即不符合行政訴訟法第7條合
    併提起之要件，自應予裁定駁回。是以本件原告訴之聲明第
    2項請求，自屬無據。本件業經判斷如上，兩造其餘關於實
    體之主張與答辯，自無庸再予審酌，另關於證據調查之聲請
    ，亦無必要，附此敘明。
肆、追加訴之聲明部分：
一、查行政訴訟法第111條第1項規定：「訴狀送達後，原告不得
    將原訴變更或追加他訴。但經被告同意，或行政法院認為適
    當者，不在此限」。被告就此追加之新訴，表明不予同意（
    見本院卷二第9頁）。本院認其所為追加，顯不適當。本件
    原告所為追加，被告既表不同意，本院亦認不適當，依首揭
    規定，本件原告追加預備之訴，自不應准許。
二、退萬步言，縱認應准追加，追加訴之聲明亦不合法：
1、按「‧‧‧七、當事人就已起訴之事件，於訴訟繫屬中更行
   起訴者」亦為行政訴訟不合法事由之一，為行政訴訟法第107
   條第1項第7款明定。
2、經查原告所追加之預備聲明，意旨不明，且與起訴所為聲明
   是否具備先備位之關係，亦有不明；雖另經審判長闡明，原
   告仍堅持該追加之訴之聲明，是以本院就追加訴之聲明應依
   職權解釋。
3、經查，原告追加部分之聲明第2項之依據，其稱「主張違法撤
   銷」，與其追加部分之聲明第1項「確認違法處分無效」有所
   扞格；再追加訴之聲明既有確認訴訟型態，又有撤銷訴訟之
   型態，但究其實，均與原告起訴時之聲明均屬同一事件，（
   但均應於改制前就同一免職處分所應提起之撤銷訴訟，亦屬
   同一事件）僅係將理由之文字放置於不同訴之聲明而已。並
   非新訴，其追加之訴，亦有違一事不再理原則，亦應予駁回
   。
三、再按「確認行政處分無效之訴訟，須已向原處分機關請求確
    認其無效未被允許，或經請求後於三十日內不為確答者，始
    得提起之。」行政訴訟法第6條第2項定有明文。再退萬步言
    ，縱認原告追加無效確認訴訟未違一事不再理原則，亦未經
    向被告為確答之請求，亦不合起訴之程式，應予駁回。
伍、依行政訴訟法第107條第1項第7、9、10款、第104條、民事
    訴訟法第95條、第78條裁定如主文。
中    華    民    國    95    年     1    月    25     日
                         第七庭審判長法  官  劉  介  中
                                     法  官  黃  秋  鴻
                                     法  官  李  玉  卿
上為正本係照原本作成。
如不服本裁定，應於送達後10日內向本院提出抗告狀（須按他造
人數附繕本）。
中    華    民    國    95    年     1    月    25     日
                                     書記官  林  苑  珍


司法院資訊處製作；財團法人民間司法改革基金會備份。
